臺灣高等法院高雄分院刑事判決　　　　　　　　　　九十一年度上易字第六五一號
　　上　訴　人　台灣高雄地方法院檢察署檢察官
　　被　　　告　乙○○
右上訴人因被告侵占案件，不服臺灣高雄地方法院九十年度易字第三五六五號中華民
國九十一年三月十四日第一審判決（起訴案號：臺灣高雄地方法院檢察署九十年度偵
緝字第五號），提起上訴，本院判決如左：
      主  文
原判決撤銷。
乙○○意圖為自己不法之所有，而侵占自己持有他人之物，處有期徒刑參月，如易科
罰金，以參佰元折算壹日，緩刑貳年。
      事  實
一、乙○○於八十八年十二月二十七日上午十一時許，至國泰人壽保險股份有限公司
    （以下簡稱國泰公司）鳳山服務中心，向國泰公司辦理貸款新台幣（下同）一百
    零六萬八千餘元，由該公司職員甲○○承辦該項貸款業務，甲○○因作業疏失，
    誤認乙○○之貸款金額為一百六十萬八千餘元，而點算一百六十萬九千元（另零
    錢八百四十四元由乙○○先給付湊合整數九千元）交付乙○○收受，詎乙○○明
    知其所貸款金額為一百零六萬八千餘元，竟意圖為自己不法之所有，於收受上述
    款項後將溢領之五十四萬元侵占入己。
二、案經高雄縣警察局鳳山分局移送台灣高雄地方法院檢察署檢察官偵查起訴。
      理  由
一、訊據被告乙○○固不諱言於前述時、地向國泰公司以保單辦理貸款之事實，惟堅
    決否認有何侵占之犯行，辯稱：我當時是要辦理貸款一百零六萬八千餘元，甲○
    ○拿現金交付後，我只清點零錢部分，其餘大鈔部分並未清點就離開，事後將該
    筆貸款交予友人尹健華代為存款，不知所收之金額有多出的情形，並無侵占之犯
    意云云。惟查前述事實，業據告發人甲○○指訴綦詳，並經證人即國泰公司鳳山
    服務中心科長蔡來興於偵查時到庭證稱：當天是結帳時發現短少五十四萬元，即
    放錄影帶來看，才知甲○○溢交被告五十四萬元，事後被告有承認多拿，只是不
    還等語（見偵查卷第四十七頁），且經檢察官及原審勘驗扣案錄影帶，告發人甲
    ○○確於八十八年十二月二十七日上午十一時四十六分許，將被告所欲貸款之金
    額，其中一百萬元部分並未再行點算，而另外之六疊現金（即六十萬元部分）則
    由甲○○持至櫃臺右側之點鈔機進行點算，點算完畢後，即將該六疊現金隨同九
    千元部分交予被告，此有勘驗筆錄附卷可證，依現行中央銀行所發行之千元紙鈔
    計算，六萬元之數額合計共僅有六十張，金融機構對於六萬元之數額，一般均未
    予以綑綁，論其體積與重量，亦與六十萬元之完整六疊顯有極為明顯之差異，故
    甲○○交付被告共一百六十萬九千元，應堪認定，而被告乙○○人壽保險單保險
    單向國泰公司辦理貸款金額計一百零六萬八千一百五十六元等情（據甲○○於原
    審指稱：被告有表示要整數，其即點算一百零六萬九千元給被告，被告當時並有
    找其零錢八百四十四元），業據被告供承不諱，並有國泰人壽保險股份有限公司
    九十年十一月二十二日以國壽字第九０一一０四一九號函所檢附被告於八十八年
    十一月至十二月間之保單貸款及清償明細表共十八紙及國泰人壽保險股份有限公
    司保全給付收據共五紙在卷足憑，是甲○○確有溢交被告五十四萬元，亦堪認定
    ；又被告於本院調查時供稱：甲○○於當天下午六點多有打電話跟我對帳，問我
    是否（收受）貸款一百六十萬元（見本院九十一年六月二十一日訊問筆錄），顯
    見被告於案發當天即知甲○○結帳時發現短少五十四萬元而和其對帳，而證人于
    敬忠於原審到庭證稱：其與綽號「阿德」之朋友一同至鳳山合作金庫存錢時，當
    時是「阿德」進去銀行存錢，其在外面等，後來「阿德」出來表示錢有多，約多
    四、五十萬元，其本要將多出部分還予被告，但未找到被告，而遇到被告之先生
    ，其即將此事告知被告之先生，被告之丈夫表示交予其即可，其就將該筆錢交予
    被告之先生等語（見原審卷第一百七十一頁），益證被告於案發當天應知溢領五
    十四萬元，卻拒不返還，其有易持有為不法所有之侵占意圖，已臻明確，被告前
    述所辯，顯係事後卸責之詞，不足採信，其犯行洵堪認定。
二、核被告乙○○所為，係犯刑法第三百三十五條第一項之侵占罪。
三、原審未為詳察，遽為被告乙○○無罪之諭知，尚有未當，公訴人上訴意旨，指摘
    原判決不當，為有理由，應由本院予以撤銷改判；審酌被告因一時貪念，將溢領
    之款項侵占入己，且事後業已返還該款項，有和解書附卷足憑等一切情狀，量處
    有期徒刑三月，並諭知易科罰金之折算標準。又被告乙○○前未曾受有期徒刑以
    上刑之宣告，有台灣高雄地方法院檢察署刑案資料查註紀錄表一份附卷足憑，此
    次因一時失慮，偶罹刑典，事後已深具悔意，並返還所侵占款項，經此刑之宣告
    後，應知警惕而無再犯之虞，本院認以暫不執行其刑為當，併予宣告緩刑二年，
    用啟自新。
據上論結，應依刑事訴訟法第三百六十九條第一項前段、第三百六十四條、第二百九
十九條第一項前段，刑法第三百三十五條第一項、第四十一條第一項、第七十四條第
一款，罰金罰緩提高標準條例第一條前段、第二條，判決如主文。
本案經檢察官陳國全到庭執行職務。
中    華    民    國      九十一      年      七      月     十九   日
  臺灣高等法院高雄分院刑事第七庭
                                  審判長法官  李春昌
                                        法官  莊飛宗
                                        法官  黃憲文
右正本證明與原本無異。
不得上訴。
                                  法院書記官  黃英彥
中    華    民    國      九十一      年      七      月    十九    日
附錄：本判決論罪科刑法條
刑法第三百三十五條第一項
意圖為自己或第三人不法之所有，而侵占自己持有他人之物者，處五年以下有期徒刑
、拘役或科或併科一千元以下罰金。
前項之未遂犯罰之。
